【裁判字號】    92,抗,258
【裁判日期】    921224
【裁判案由】    傷害等
【裁判全文】
臺灣高等法院臺南分院刑事裁定            九十二年度抗字第二五八號        Ｇ
      抗  告  人  台南地方法院檢察署檢察官
      被      告  乙  ○  ○
右列抗告人因被告傷害案件，不服中華民國九十二年八月二十七日臺灣臺南地方法院
裁定（九十二年度易字第四六二號）提起抗告，本院裁定如左：
      主      文
抗告駁回。
      理      由
一、本件抗告意旨略以：抗告人即台灣台南地方法院檢察署檢察官於民國（下同）九
    十二年六月十二日收受裁定後，於九十二年六月十七日即以九十一偵字第一二三
    四二號函檢送檢察官意見書一份補正，是檢察官已依原審所定期間內補正，並具
    體指出被告乙○○、丙○○、甲○三人之犯罪證據及證明方法，此參原審卷內所
    附之意見書自明，詎原審仍以裁定駁回起訴，顯與刑事訴訟法第一百六十一條第
    二項之規定不符，爰依刑事訴訟法第四百零三條第一項提起抗告，聲請撤銷原裁
    定云云。
二、按檢察官就被告犯罪事實，應負舉證責任，並指出證明之方法。法院於第一次審
    判期日前，認為檢察官指出之證明方法顯不足認定被告有成立犯罪之可能時，應
    以裁定定期通知檢察官補正；逾期未補正者，得以裁定駁回起訴，刑事訴訟法第
    一百六十一條第一項、第二項定有明文。又為貫徹無罪推定原則，檢察官對於被
    告之犯罪事實，應負實質舉證責任。刑事訴訟法修正後第一百六十一條第一項規
    定「檢察官就被告犯罪事實，應負舉證責任，並指出證明之方法」，明訂檢察官
    舉證責任之內涵，除應盡「提出證據」之形式舉證責任外，尚應「指出其證明之
    方法」，用以說服法院，使法官確信被告有犯罪構成事實之存在。此「指出其證
    明之方法」，應包括指出調查之途徑，與待證事實之關聯及證據之證明力等事項
    。同條第二、三、四項，乃新增法院對起訴之審查機制及裁定駁回起訴之效力，
    以有效督促檢察官善盡實質舉證責任，藉免濫行起訴（參照最高法院九十一年度
    第四次刑事庭會議決議）。
三、經查：
（一）按犯罪事實應依證據認定之，無證據不得認定犯罪事實；又不能證明被告犯罪
      者，應諭知無罪之判決，刑事訴訟法第一百五十四條第二項、第三百零一條第
      一項分別定有規定。認定不利於被告之事實，須依積極證據，苟積極證據不足
      為不利於被告事實之認定時，即應為有利於被告之認定，更不必有何有利之證
      據。此之所謂證據，須確屬能為被告有罪之證明，而無瑕疵可指者，始足當之
      ；再者，犯罪事實之認定，應憑證據，所謂證據，須適於為被告犯罪事實之證
      明者，始得採為斷罪資料，如未能發現相當證據，或證據不足以證明，自不能
      以推測或擬制之方法以為裁判基礎；又所謂認定犯罪事實所憑之證據，雖不以
      直接證據為限，間接證據亦包括在內，然而無論直接或間接證據，其為訴訟上
      之證明，須於通常一般人均不致有所懷疑，而得確信其為真實之程度，始得據
      之為有罪之認定，倘其證明尚未達到此一程度，而有合理懷疑存在時，即應為
      無罪之判決（最高法院五十六年度台上字第八０七號判決、二十九年上字第三
      一○五號、三十年上字第八一六號、四十年台上字第八六號、五十三年台上字
      第二七五○號、七十六年台上字第四九八六號判例參照）。
（二）告訴人丙○○與楊嘉俊於警、偵訊時指訴同案被告王耀嶙（已經本院判刑在案
      ）與甲○、乙○○等共同毆打告訴人即被害人丙○○、楊嘉俊云云，惟查告訴
      人丙○○於警訊中就伊遭王耀嶙等如何毆打時，直陳伊並未看清楚是何人先出
      手毆打伊，伊看見王耀嶙與乙○○一起進屋後，伊即被打等語（見警訊卷第十
      四頁）、楊嘉俊於警訊中則陳稱伊當時在樓上睡覺，忽然聽到樓下有很大的哭
      鬧聲，伊下樓查看，見伊母親遭兩人毆打，隨即他們就轉向伊毆打，伊看見身
      材較大之男子即王耀嶙持楊嘉俊所提出扣案之撐衣架之鐵棍（暨底座圓盤）毆
      打伊母親身體上半身部位、乙○○用腳踹伊母，然後王耀嶙又持椅子摔伊後腦
      、頭部、背部等語（見警訊卷第十七頁）；而於偵查中告訴人丙○○、楊嘉俊
      即改口稱他們（指王耀嶙與乙○○、甲○）三人一起來打伊等云云（見偵查卷
      第十九頁背面、第二十頁、第三二頁正、反面、第三九頁）。告訴人母子指訴
      前後顯有不一，有可能誤入人罪之瑕疵自無從採憑，惟就王耀嶙一人衝進屋來
      拿鐵棍毆打告訴人及下樓查看之楊嘉俊，則伊等指訴尚較為一致，核與王耀嶙
      之陳述（自警、偵訊及原審與本院審理中）均直承係渠一人毆打告訴人王耀嶙
      及楊嘉俊等情相符，又甲○及乙○○亦均堅決否認傷害犯行，是此部分告訴人
      丙○○之指訴甲○及乙○○等（與王耀嶙）共同傷害部分，委難遽採為不利甲
      ○及乙○○之證據。至王耀嶙身材高大（身高一七五．五公分、體重八十八公
      斤），而相對矮小之婦女丙○○（僅身高一五一、二公分，體重六十一公斤）
      絕非王耀嶙之對手，有本院九十二年十月三十一日準備程序筆錄可按（見該筆
      錄第四頁）。王耀嶙雖直陳伊亦遭被告丙○○毆打，受有左前臂擦挫傷及瘀血
      等傷，有傷單可按，惟為丙○○否認，且王耀嶙入門前後並持有器物在手丟擲
      （先為汽車輪圈、嗣又持鐵棍撐衣架及其底座圓盤等），有楊嘉俊於警訊之指
      訴情節可據，難認係丙○○一人能如何與王耀嶙抗衡互毆，致王耀嶙受毆打造
      成上揭之傷，是王耀嶙之指訴並無可取，亦有本院調閱九十二年度上易字第九
      五八號卷宗暨判決附卷可稽。
（三）原審因以起訴檢察官於第一次審判期日前所提之證據不足，難認上開被告三人
      有成立犯罪之可能，遂於九十二年六月三日裁定再通知檢察官應於本裁定送達
      後三十日內補正被告丙○○、乙○○、甲○等之犯罪證據並指出證明之方法，
      有送達證書附卷可稽（原審卷第四五頁），檢察官雖於同年月十七日以九十一
      年度偵字第一二三四二號意見書補正，有該函暨意見書附卷可稽。惟依檢察官
      之意見書內容，實僅補充敘述起訴書之理由而已，尚未能就上開被告三人，再
      補正有何足以認定有罪之積極證據，委難遽信被告三人確有上開被訴之犯行。
      原審因認檢察官未再積極、確實補正直接或間接證據，而予裁定公訴駁回，以
      貫徹刑事訴訟法第一百六十一條第二項之立法精神（防止濫訴，維護人權）及
      無罪推定原則。檢察官認其非逾期未補正為由，抗告指摘原審裁定不當，尚有
      誤會。
四、綜上所述，原審以檢察官所指出之證明方法顯不足認定被告等三人有成立犯罪之
    可能為由，裁定駁回檢察官於原審之公訴，本院核其認事用法，並無不合。抗告
    人猶執陳詞認已依原審所定期限補正，並已具體指出被告三人之犯罪證據及證明
    方法云云，指摘原裁定不當，其抗告為無理由，應予駁回。
據上論斷，應依刑事訴訟法第四百十二條，裁定如主文。
中    華    民    國      九十二      年      十二      月      二十四  日
                                  臺灣高等法院臺南分院刑事第二庭
                                      審判長法官  黃    崑    宗
                    法官  葉    居    正
                                            法官  莊    俊    華
右正本證明與原本無異。
不得再抗告。
                                      法院書記官  廖    明    娟
中    華    民    國      九十二      年      十二      月      二十九  日


司法院資訊處製作；財團法人民間司法改革基金會備份。
